【裁判字號】    97,上易,907
【裁判日期】    971204
【裁判案由】    竊盜
【裁判全文】
臺灣高等法院高雄分院刑事判決         97年度上易字第907號
上  訴  人  臺灣屏東地方法院檢察署檢察官
被      告  丁○○
            戊○○
上列上訴人因被告竊盜案件，不服臺灣屏東地方法院97年度易字
第317 號中華民國97年8 月7 日第一審判決（起訴案號：臺灣屏
東地方法院檢察署97年度偵字第1080號），提起上訴，本院判決
如下：
     主  文
上訴駁回。
     理  由
一、公訴意旨略以：被告丁○○與戊○○，共同意圖為自己不法
    所有，基於竊盜之犯意聯絡，於97年1 月27日13時至14時許
    ，在屏東縣車城鄉海洋生物博物館停車場內，共同竊取如附
    表所示之財物，因認被告丁○○、戊○○就附表所示之犯罪
    ，各共同涉犯刑法第320 條第1 項之竊盜罪云云。
二、按犯罪事實應依證據認定之，無證據不得認定犯罪事實；又
    不能證明被告犯罪或其行為不罰者，應諭知無罪之判決，刑
    事訴訟法第154 條第2 項第301 條第1 項分別定有明文。
    次按犯罪事實應依證據認定之，所謂證據，須適於為被告犯
    罪事實之證明者，始得採為斷罪資料。」、「認定犯罪事實
    所憑之證據，雖不以直接證據為限，間接證據亦包括在內；
    然而無論直接或間接證據，其為訴訟上之證明，須於通常一
    般之人均不致有所懷疑，而得確信其為真實之程度者，始得
    據為有罪之認定；又認定不利於被告之事實，須依積極證據
    ，苟積極證據不足為不利於被告事實之認定時，即應為有利
    於被告之認定，更不必有何有利之證據，此有最高法院53年
    度台上字第2750號、76年度台上字第4986號、30年度上字第
    816 號判例可供參酌。況刑事訴訟法第161 條已於91年2 月
    8 日修正公布，其第1 項規定：檢察官就被告犯罪事實，應
    負舉證責任，並指出證明之方法。因此，檢察官對於起訴之
    犯罪事實，應負提出證據及說服之實質舉證責任。倘其所提
    出之證據，不足為被告有罪之積極證明，或其指出證明之方
    法，無從說服法院以形成被告有罪之心證，基於無罪推定之
    原則，自應為被告無罪判決之諭知，最高法院92年度台上字
    第128 號判例亦明揭此旨。準此，刑事訴訟制度受「倘有懷
    疑，則從被告之利益為解釋」、「被告應被推定為無罪」原
    則所支配，故得為訴訟上證明者，無論為直接或間接證據，
    須客觀上於吾人一般社會生活經驗均不致有所懷疑，而達於
    確信之程度者，且除認定被告犯罪之外，無從本於同一事證
    為其他有利於被告之合理推斷，始可以之為不利之認定，倘
    其證明尚未達於確信之程度，而有合理可疑存在時，即難據
    為被告有罪之認定。
三、公訴人認被告丁○○、戊○○二人涉有上開竊盜之犯行，無
    非以附表各該編號之證據欄所示之證據為主要依據。
四、訊據被告丁○○固坦承有與戊○○一同去海洋生物博物館，
    惟否認有該竊盜犯行，辯稱：我有跟戊○○去海洋生物博物
    館，但沒有偷東西等語；被告戊○○固承認有與被告丁○○
    一同前往海洋生物博物館，惟亦否認有竊盜犯行，辯稱：丁○○在海生館本來要出去玩，在停車場他叫我停車，我不知
    道他下車幹什麼云云。
五、經查：在證據能力方面，按「被告以外之人於審判外之陳述
    ，雖不符前四條之規定，而經當事人於審判程序同意作為證
    據，法院審酌該言詞陳述或書面陳述作成時之情況，認為適
    當者，亦得為證據。當事人、代理人或辯護人於法院調查證
    據時，知有第15 9條第1 項不得為證據之情形，而未於言詞
    辯論終結前聲明異議者，視為有前項之同意。」，此刑事訴
    訟法第159 條之5 定有明文。又當事人、代理人或辯護人於
    調查證據時，知有本法第159 條之5 第1 項不得為證據之情
    形，卻表示「對於證據調查無異議」、「沒有意見」等意思
    ，而未於言詞辯論終結前聲明異議者，應視為已有將該等傳
    聞證據採為證據之同意（參見該條之立法理由）。又按上開
    刑事訴訟法第159 條之5 依其條文文義，係以被告以外之人
    於審判外之陳述雖不符合同法第159 條之1 至第159 條之4
    有關傳聞法則例外規定之情形，但如經當事人於審判程序同
    意作為證據，法院於審酌該言詞陳述或書面陳述作成時之情
    況，認為適當者，亦得為證據，或當事人、代理人、辯護人
    於法院調查證據時，知有同法第159 條第1 項不得為證據之
    情形，而未於言詞辯論終結前聲明異議者，則視為有前項之
    同意。並非被告以外之人於審判外之陳述須優先適用同法第
    159 條之1 至第159 條之4 規定，以審認其有否證據能力，
    於均不符合上開規定時，始有同法第159 條之5 規定之適用
    （參酌最高法院96年度台上字第5227號判決意旨）。經查，
    本件被告及檢察官，均知悉上開證據為傳聞證據，而於本院
    審理時提示上開證據，均表示「沒有意見」，且未於言詞辯
    論終結前聲明異議，依上開說明，應視為有該第159 條之4
    第1 項之同意，本院審酌上開傳聞證據之作成當時之情況，
    並無違法之情事，認為適當而均得為證據。
六、再查：在實體方面，
  (一)檢察官所提出之檢察官辦案進行單，係檢察官偵查此案所批
    示調查之方向、項目，與本件犯罪構成要件、加重或減輕條
    件、免責條件等事實無關，無從為被告有罪認定之依據。
  (二)檢察官所提出之屏東縣警察局恆春分局偵查隊承辦小隊長宋
    文顯所製作偵查報告，其上載明：「本分局於97年1 月27日
    ，受理民眾報案在車城鄉○○村○○路（海洋博物館停車場
    ）車輛玻璃遭破壞車內物品被竊乙案，經本分局偵查隊值日
    人員小隊長劉銘和及偵查佐鍾信等2 人前往現場採證，採擷
    過程並未有採到血跡及指紋或其他可疑跡證等情形」等語，
    僅係就其蒐證經過而為報告，亦與檢察官所指被告2 人犯竊
    盜罪之構成要件、加重或減輕條件、免責條件等事實無關，
    亦不足為被告有罪認定之依據。
  (三)檢察官所提出之屏東縣警察局恆春分局偵查隊承辦偵查佐李
    宏益所製作偵查報告及丁○○涉嫌竊盜案犯罪事實一覽表，
    係員警依照其調查結果所製作之調查過程，及被告丁○○可
    能涉及竊盜案件而已，並非員警於各該竊盜案件發生，在場
    親自見聞，故此部分亦不能證明被告2 人有檢察官所指之竊
    盜犯行。
  (四)被告戊○○於警詢中，雖供稱：「當時我們2 人並沒有離開
    海博館，就在海博館的停車場找車輛下手。」，「丁○○自
    己先下車去找目標行竊，我當時也是一樣坐在車上等他，但
    是我只知道他是以敲破車窗玻璃後，再行竊車內財物，他用
    何工具我不知道。」，「我們那天確實有在海博館停車場竊
    取他人車內財物。」云云（見警詢卷第40、41頁），雖坦承
    其與被告丁○○2 人在海洋生物博物館停車場竊取財物，但
    經警其後訊問有無於附表所示之時、地分別竊取被害人己○○、乙○○、丙○○、甲○○之物品時，被告戊○○均答稱
    ：「我沒有看見上述物品。」、「我真的沒看到這些東西」
    （見警詢卷第41、42頁），是其於警詢中又同時否認有竊得
    如附表所示之物品；其後被告戊○○於檢察官偵查及原審審
    理、本院審理中又否認有共同在海博館停車場竊取他人車內
    財物之行為，自不能僅憑其於警詢中未具體指明在何處，向
    何人行竊，以及竊得何物，甚為空泛之陳述，遽認被告戊○○於警詢中已經就附表所示之犯罪事實自白不諱，是被告戊○○於警詢中之上開供述，依其全部警詢意旨觀之，既非自
    白，自無從為被告戊○○、丁○○竊取如附表所示物品之認
    定。
  (五)檢察官所指「被告丁○○與戊○○帶同警方至海洋生物博物
    館停車場查證照片2 張」，僅係被告戊○○1 人帶同警方前
    往查證、照相，被告丁○○並未一同前往，有警卷108 、11
    0 、111 頁照片底下註記「經另一名嫌疑人戊○○於97年2
    月10日帶同警方前往該處說明作案情形及相關位置」等語即
    明，是此查證照片僅足以證明被告戊○○1 人帶同警方前往
    查證、照相，亦無從證明被告戊○○、丁○○2 人有竊取如
    附表所示物品之事實。
  (六)被害人己○○、乙○○、丙○○、甲○○於警詢之指述，固
    可證明其等所駕駛之車輛，於附表所示之時、地，遭人敲破
    玻璃，並竊取如附表所示之財物；被告丁○○所持用行動電
    話（0000000000）於97年1 月27日之通聯紀錄，亦可證明被
    告丁○○於97年1 月27日有至海博物館附近，惟被告戊○○
    均表示「我沒看見有上物品」、「我當時沒有看見這些東西
    」、「我真的沒看到這些東西」等語（警卷第41頁、第42頁
    ）；另關於被害人丙○○遭竊之衣物部分，被告戊○○於警
    詢時固自承「我只看到丁○○拿後2 個咖啡色的手提袋上車
    ，但是裏面經過他在車上翻找後，只有發現一些衣物，我們
    就把它丟掉。」等語（見警卷第41頁），然其並未說明係何
    種衣物，經原審法院將被告戊○○轉換為證人經交互詰問後
    ，其證述：「（衣服都是男的還是女的？）我看到的是女的
    衣服，是不是有男的衣服我不知道」等語（見原審法院97年
    6 月20日審判筆錄），而被害人丙○○為男性，有警卷調查
    筆錄受詢問人資料欄可稽（見警卷第86頁）。綜上所述，依
    上開證據與被告戊○○之供述綜合判斷後，就有關被害人失
    竊之財物，是否為被告丁○○、戊○○2 人所為，仍有可疑
    ，尚未達到確信之程度，即難遽為被告2 人為有罪之認定。
  (七)此外，本院復查無其他確切證據，足認被告2 人有公訴人起
    訴所指如附表所示之犯行，被告等2 人被訴犯罪，均尚屬不
    能證明。
七、原審就附表所示部分，因而為被告丁○○、戊○○2 人均無
    罪之判決，均核無不合。檢察官上訴意旨，仍執前詞，並以
    被告2 人與家人由高雄開車百餘公里到海洋生物博物館，家
    人進入參觀，被告2 人竟不進入，且相約同乘1 車，顯見被
    告2 人有以帶家人至海洋生物博物館之便，在該處行竊之意
    圖云云，指摘原判決不當。然查此為被告等2 人所否認，且
    屏東縣車城鄉海洋生物博物館附近位於墾丁國家公園附近，
    其景觀甚為美麗，被告2 人與家人由高雄開車百餘公里到海
    洋生物博物館，由家人進入參觀（參觀需要付費購買門票）
    ，被告2 人在外相約同乘1 車，並不違背常情，不能僅因被
    告2 人不進入海洋生物博物館參觀，即認定被告等2 人有在
    該處行竊之意圖，更何況縱有行竊之意圖，亦不能證明被告
    等2 人有竊取如附表所示之物品，檢察官上訴為無理由，應
    予駁回。
八、原判決關於被告等2 人有罪部分，以及除本案附表所示以外
    之無罪部分，均已經原審判決確定。
據上論結，應依刑事訴訟法第368條，判決如主文。
本案經檢察官孫小玲到庭執行職務。
中    華    民    國    97    年    12    月     4    日
                  刑事第五庭    審判長法  官  曾永宗
                                      法  官  王伯文
                                      法  官  任森銓
以上正本證明與原本無異。
不得上訴。
中    華    民    國    97    年    12    月     4    日
                                      書記官  廖素珍
  附表
 ┌─┬────┬────┬───────┬──────────────┬───────────────┐
 │編│時間    │地點    │方法          │竊得財物（現金單位新臺幣）  │證據                          │
 │號│        │        │              │                            │                              │
 ├─┼────┼────┼───────┼──────────────┼───────────────┤
 │ 1│97年1 月│屏東縣車│由戊○○在一旁│己○○之GUCCI牌背包1只（價值│(一)被告戊○○於警詢時陳述（97年│
 │  │27 日13 │城鄉海洋│把風，丁○○隨│約18000元）                 │  2 月10日）。                │
 │  │時至14  │生物博物│手拾起路旁石頭│己○○之行動電話1支（內有SIM│(二)證人即被害人己○○於警詢時陳│
 │  │時許    │館停車場│，擊破停放於停│卡1張、價值約3000元）       │  述（97年1 月27日）。        │
 │  │        │        │車場由己○○所│己○○之公司識別證1張       │(三)被告丁○○所持用行動電話（09│
 │  │        │        │駕駛之車牌號碼│己○○之公司資料            │  00000000）於97年1 月27日之通│
 │  │        │        │號3360-JP 號自│印章2顆                     │  聯紀錄。                    │
 │  │        │        │小客車之右後方│己○○之LV牌名片夾（價值約  │(四)被告戊○○帶同警方至海洋生物│
 │  │        │        │車窗（毀損部分│3000元）                    │  博物館停車場查證照片2 張。  │
 │  │        │        │未據告訴），陳│                            │(五)屏東縣警察局恆春分局偵查隊承│
 │  │        │        │英仕徒手竊取黃│                            │  辦偵查佐李宏益所製作偵查報告│
 │  │        │        │國雄置放於該車│                            │  。                          │
 │  │        │        │內之GUCCI 牌背│                            │(六)丁○○涉嫌竊盜案犯罪事實一覽│
 │  │        │        │包1 只（內有黃│                            │  表。                        │
 │  │        │        │國雄之財物）  │                            │(七)檢察官辦案進行單暨屏東縣警察│
 │  │        │        │              │                            │  局恆春分局偵查隊承辦小隊長宋│
 │  │        │        │              │                            │  文顯所製作偵查報告。        │
 ├─┼────┼────┼───────┼──────────────┼───────────────┤
 │ 2│97年1 月│屏東縣車│由戊○○在一旁│乙○○之化妝品及保養品      │(一)被告戊○○於警詢時陳述（97年│
 │  │27 日13 │城鄉海洋│把風，丁○○隨│乙○○之私人筆記本          │  2 月10日）。                │
 │  │時至14  │生物博物│手拾起路旁石頭│乙○○之保誠保險公司帳單7張 │(二)證人即被害人乙○○於警詢時陳│
 │  │時許    │館停車場│，擊破停放於停│                            │  述（97年1 月27日）。        │
 │  │        │        │車場由乙○○所│                            │(三)被告丁○○所持用行動電話（09│
 │  │        │        │駕駛之車牌號碼│                            │  00000000）於97年1 月2 之通聯│
 │  │        │        │7392-GK 號自小│                            │  紀錄。                      │
 │  │        │        │客車之右前方車│                            │(四)被告戊○○帶同警方至海洋生物│
 │  │        │        │窗（毀損部分未│                            │  博物館停車場查證照片2 張。  │
 │  │        │        │據告訴），陳英│                            │(五)車牌號碼7390-GK 號自小客車查│
 │  │        │        │仕徒手竊取吳靜│                            │  證相片2 張。                │
 │  │        │        │怡置放於該車內│                            │(六)屏東縣警察局恆春分局偵查隊承│
 │  │        │        │之財物        │                            │  辦偵查佐李宏益所製作偵查報告│
 │  │        │        │              │                            │  。                          │
 │  │        │        │              │                            │(七)丁○○涉嫌竊盜案犯罪事實一覽│
 │  │        │        │              │                            │  表                          │
 │  │        │        │              │                            │(八)檢察官辦案進行單暨屏縣警察局│
 │  │        │        │              │                            │  恆春分局偵查隊承辦小隊長宋文│
 │  │        │        │              │                            │  顯所製作偵查報告。          │
 ├─┼────┼────┼───────┼──────────────┼───────────────┤
 │ 3│97年1 月│屏東縣車│由戊○○在一旁│丙○○之背包1只（內有衣物） │(一)被告戊○○於警詢時陳述（97年│
 │  │27 日13 │城鄉海洋│把風，丁○○隨│                            │  2 月10日）。                │
 │  │時至14  │生物博物│手拾起路旁石頭│                            │(二)證人即被害人丙○○於警詢時陳│
 │  │時許    │館停車場│，擊破停放於停│                            │  述（97年1 月27日）。        │
 │  │        │        │車場由丙○○所│                            │(三)被告丁○○所持用行動電話（09│
 │  │        │        │駕駛之車牌號碼│                            │  00000000）於97年1 月27日之通│
 │  │        │        │4836-SB 號自小│                            │  聯紀錄。                    │
 │  │        │        │客車之左後方車│                            │(四)被告戊○○帶同警方至海洋生物│
 │  │        │        │窗（毀損部分未│                            │  博物館停車場查證照片2 張。  │
 │  │        │        │據告訴），陳英│                            │(五)屏東縣警察局恆春分局偵查隊承│
 │  │        │        │仕徒手竊取張世│                            │  辦偵查佐李宏益所製作偵查報告│
 │  │        │        │煌置放於該車內│                            │  。                          │
 │  │        │        │之背包1 只    │                            │(六)丁○○涉嫌竊盜案犯罪事實一覽│
 │  │        │        │              │                            │  表                          │
 │  │        │        │              │                            │(七)檢察官辦案進行單暨屏東縣警察│
 │  │        │        │              │                            │  局恆春分局偵查隊承辦小隊長宋│
 │  │        │        │              │                            │  文顯所製作偵查報告          │
 ├─┼────┼────┼───────┼──────────────┼───────────────┤
 │ 4│97年1 月│屏東縣車│由戊○○在一旁│甲○○之華碩牌筆記型電腦1台 │(一)被告戊○○於警詢時陳述（97年│
 │  │27 日13 │城鄉海洋│把風，丁○○隨│（價值約20000元）           │  2 月10日）。                │
 │  │時至14  │生物博物│手拾起路旁石頭│甲○○之數位電視接受器1組（ │(二)證人即被害人甲○○於警詢時陳│
 │  │時許    │館停車場│，擊破停放於停│價值約2000元）              │  述（97年1 月27日）。        │
 │  │        │        │車場由甲○○所│甲○○之1G隨身碟1個（價值約 │(三)被告丁○○所持用行動電話（09│
 │  │        │        │駕駛之車牌號碼│500元）                     │  00000000）於97年1 月27日之通│
 │  │        │        │OG-7537 號自小│甲○○所有之隨身衣物（價值約│  聯紀錄。                    │
 │  │        │        │客車之左後方車│7000元）                    │(四)被告戊○○帶同警方至海洋生物│
 │  │        │        │窗（毀損部分未│甲○○之NOKIA牌行動電話1支（│  博物館停車場查證照片2 張。  │
 │  │        │        │據告訴），陳英│（內有SIM卡1張、價值約2000元│(五)屏東縣警察局恆春分局偵查隊承│
 │  │        │        │仕徒手竊取王明│）                          │  辦偵查佐李宏益所製作偵查報告│
 │  │        │        │揚置放於該車內│甲○○之三菱牌30G硬碟1個（價│  。                          │
 │  │        │        │之財物        │值約2000元）                │(六)丁○○涉嫌竊盜案犯罪事實一覽│
 │  │        │        │              │（共計損失約34000元）       │  表。                        │
 │  │        │        │              │                            │(七)檢察官辦案進行單暨屏東縣警察│
 │  │        │        │              │                            │  局恆春分局偵查隊承辦小隊長宋│
 │  │        │        │              │                            │  文顯所製作偵查報告。        │
 └─┴────┴────┴───────┴──────────────┴───────────────┘


司法院資訊處製作；財團法人民間司法改革基金會備份。
